【裁判字號】    90,上易,11
【裁判日期】    900911
【裁判案由】    侵權行為損害賠償
【裁判全文】
臺灣高等法院臺中分院民事判決  九十年度上易字第一一號
      上  訴  人  台灣新學友書局股份有限公司
      法定代理人  廖蘇西安
右當事人間侵權行為損害賠償事件，上訴人對於中華民國八十九年四月十三日臺灣臺
中地方法院八十八年訴字第二五二九號第一審判決提起上訴，本院判決如左：
      主      文
原判決關於駁回上訴人後開第二項之訴部分，及訴訟費用之裁判除確定部分外均廢棄
。
被上訴人應再給付上訴人新台幣伍拾萬肆仟陸佰捌拾陸元，及自民國八十八年十月二
十九日起至清償日止按年息百分之五計算之利息。
上訴人其餘之上訴駁回。
第一、二審訴訟費用除確定部分外由被上訴人負擔三分之二，餘由上訴人負擔。
上訴人假執行之聲請駁回。
      事實及理由
一、本件被上訴人經合法通知無正當理由未到庭，核無民事訴訟法第三百八十六條各
    款所列情形，爰依上訴人之聲請，由其一造辯論而為判決。
二、本件上訴人起訴主張：上訴人於民國八十六年間向訴外人上能建設開發股份有限
    公司（以下簡稱為上能公司）承租上能公司所有，位於台中市○○路一六二九、
    一六三一、一六三三號一樓、及台中市○○路七十九號二樓房屋開設新學友書局
    興大店（以下簡稱為興大店），上開房屋雖為上能公司所有，但將所有權信託登
    記在被上訴人名下，約定此不動產仍歸由上能公司保管、收益、處分及排除他人
    干涉，詎被上訴人以其為系爭房屋之所有人為由，於八十七年六月十六日至上訴
    人承租之興大店，以鐵槌將上訴人所有大門玻璃擊毀，並於八十七年六月二十三
    日率眾至前揭店騷擾，致使上訴人無法營業，上訴人為顧及公司職員及顧客之生
    命安全，不得不被迫自八十七年六月二十三日起停業至向上能公司終止租賃合約
    日之八十七年八月十二日止，連同八十七年六月十六日在內，共計停業五十二日
    ，爰依侵權行為損害賠償規定，請求被上訴人應賠償其毀損玻璃之修復費新台幣
    （下同）三千三百四十四元、上訴人依通常情形可得預期利益之營業收入損失五
    十二日計九十八萬五千三百十元、及終止租約後店內之固定設施無法遷離該店繼
    續使用之損害計七十八萬一千六百三十四元，以上總計一百七十七萬零二百八十
    八元，及自起訴狀繕本送達翌日起至清償日止按年息百分之五計算之利息等語。
    原審就上開玻璃裝修費及停業損失部分均予淮許，惟駁回上開固定設施部分之請
    求，上訴人對其敗訴部分不服提起本件上訴，於本院聲明求為判決：(一)原判決不
    利於上訴人部分廢棄。(二)被上訴人應再給付上訴人七十八萬一千六百三十四元，
    及自八十八年十月二十九日起至清償日止，按年息百分之五計算之利息。(三)前項
    請求上訴人願供擔保請准宣告假執行。
三、被上訴人於原審則以：其雖有打破玻璃，但並未要求上訴人搬家，也沒有每天到
    上訴人興大店去騷擾，且被上訴人於八十七年六月二十三日至和臻貨櫃倉儲股份
    有限公司上班，於上班期間不可能到上訴人之興大店騷擾等語。上訴人對敗訴部
    分提起本件上訴，被上訴人經本院合法通知無正當理由未到庭，亦未具其提出書
    狀為任何之聲明及陳述。
四、上訴人主張之上開事實，業據提出不動產信託登記合約書、設櫃合約書、原審八
    十七年度易字第四０七七號暨本院八十八年度上易字五八九號被上訴人毀損案件
    刑事判決、及終止設櫃通知函暨郵局回執等件為證，並經上訴人公司員工游晉煌
    、林書弘於原審證述屬實，堪信上訴人主張為真實，被上訴人於原審雖否認有上
    開侵權行為，惟被上訴人上揭毀損玻璃行為，業據証人即上訴人公司副理曾文鑫
    於原審刑事庭審理中証述甚詳，有上開刑事判決書在卷可稽，至被上訴人就八十
    七年六月二十三日率眾至興大店騷擾一節，固據其提出該日倉儲貨櫃日報表為証
    ，然該日報表上並無載運之時間紀錄，亦無法証明被上訴人除該載運時間外未到
    上訴人公司騷擾之情事，此尚不足為其有利之認定，又被上訴人苟無上開不法侵
    權行為，上訴人衡無於耗資裝潢店面設施後，於經營不及一年，即與上能公司終
    止租約停止營業，被上訴人上開所辯，均為不實，不足採信。
五、按因故意或過失，不法侵害他人之權利者，負損害賠償責任；故意以背於善良風
    俗之方法，加損害於他人者亦同。民法第一百八十四條第一項定有明文。本件被
    上訴人故意不法侵害上訴人興大店玻璃大門之財產權，及故意以背於善良風俗之
    方法，率眾至興大店騷擾致使上訴人無法營業，對於上訴人因而所受之損害，自
    應負損害賠償責任。茲將上訴人請求其賠償之項目暨數額之准駁，析述如下：
  (一)關於玻璃修復費用部份：上訴人主張支出玻璃修復費三千三百四十四元一節，業
    據提出統一發票乙紙為證，堪認屬實，此部分應予淮許。
  (二)關於停業損失部分：上訴人主張因被上訴人率眾至興大店騷擾行為，上訴人為顧
    及公司職員及顧客之生命、身體安全不得不停業，而請求八十七年六月十六日、
    及自同月二十三日起至同年八月十二日終止租約之日止，總計停業五十二日，損
    失九十八萬五千三百一十元一節，依上訴人向台北市國稅局所提出之八十七年度
    營利事業所得稅結算申報書，其中所列營業收入淨額為十四億七千四百十九萬六
    千二百九十一元，扣除營業成本後之營業毛利為四億八千六百五十四萬五千六百
    三十八元，毛利率為百分之三十三，又依興大店損益表八十七年一月至六月之統
    計，該店營業成本佔營業收入之百分之六十七，營業之毛利亦為百分之三十三，
    足見；興大店之營業毛利（營業毛利係未扣除管銷費用如租金、薪資）為百分之
    三十三，有八十七年度營利事業所得稅結算申報書、興大店損益表在卷可稽，興
    大店於八十七年三月至六月份向台中縣稅稅捐稽徵處大智分處所申報之銷售額，
    合計共為六百四十八萬八千三百七十五元，亦有申報書二份可證，該店扣除同年
    六月十六日及六月二十三日以後停業之日數，此四個月合計營業一百十三天，平
    均每日營業收入為五萬七千四百十九元（6,488,375÷113＝57,419），以此計算
    五十二天之營業收入應為二百九十八萬五千七百八十八元（57,419×52＝2,985,
    788），再以營業毛利率百分之三十三計算，營業毛利應為九十八萬五千三百一
    十元（29,885,788×0、33＝985,310），因上訴人停業期間之管銷費用仍須支出
    ，則上訴人請求營業毛利損失九十八萬五千三百一十元應予淮許。
  (三)關於固定設施損失部分：上訴人主張因被上訴人上開之侵權行為被迫停業及終止
    租約，上訴人所有店內之裝潢、系統軟體、線路、櫃台、招牌等固定設施，無法
    遷離該店繼續使用造成損害，共計七十八萬一千六百三十四元一節，經查：被上
    訴人有上開之侵權行為，實源出於其與訴外人上能公司間因興大店所坐落之上開
    房地產權問題，被上訴人以其為系爭房地之所有人，始以上開不法行為圖為取回
    產權，且據証人林書弘、游晉煌於原審一致証稱：「八十七年六月二十三日下午
    被告（即被上訴人）和七、八個人有到建成路一六六三號說今天不結束營業的話
    ，就把房子圍起來，把房子收回去，不讓我們營業，而且大吼大叫，使我們不能
    營業，陳列架不收起來要當廢物丟掉，．．．」等語，足見；被上訴人上開之毀
    損及率眾騷擾行為，均係針對該房地產權所為，並非對一時可排除之特定偶發因
    素，上訴人如繼續在該址營業，亦無法得到安寧，因之；上訴人停止營業並向上
    能公司終止租約，致使興大店所有之固定設施因無法遷離所生之損害，均係被上
    訴人之侵權行為所引起，則被上訴人之侵權行為與該固定設施之損害間即有相當
    因果關係，上訴人主張店內裝潢款二十八萬六千四百二十二元、架設工程款三萬
    七千五百十元、及招牌設施款十八萬零七百五十四元部分，業據上訴人提出統一
    發票、工程報價、轉帳傳票及支付憑單等件為証，堪信為真實，應予准許，至上
    訴人主張之店內之系統軟體、收銀櫃台、及服務櫃台之損失，分別為十九萬九千
    零七十三元、六萬二千五百元、及一萬五千三百七十五元部分，並未據提出任何
    單據為憑，此部分自不能准許，應予駁回。上訴人雖以被上訴人於原審對上開店
    內固定設施失七十八萬一千六百三十四元無法遷離該店繼續使用之事實，從未有
    所爭執，應視為被上訴人就此部分已自認，上訴人依法無庸舉証云云，惟查被上
    訴人於原審辯以：其並未至上訴人興大店去騷擾，也未要求上訴人搬家等語，按
    被上訴人已完全否認有上開騷擾行為，更遑論上開店內固定設施失之損失應由其
    負責，何來自認之事實，上訴人此部分主張，委無足取。核計上訴人關於固定設
    施損失部分得請求之金額為五十萬四千六百八十六元，於超出此範圍之請求，核
    屬無據，應予駁回。
六、綜上所述；上訴人依侵權行為損害賠償法律關係，請求被上訴人應給付一百四十
    九萬三千三百四十元（3,344＋985,310＋504,686＝1,493,340），及自起訴狀繕
    本送達之翌日即八十八年十月二十九日起至清償日止，按年息百分之五計算之利
    息，上訴人之請求在此範圍內為有理由，應予以准許，至逾此範圍之請求，為無
    理由，應予駁回。原判決駁回上訴人上開固定設施失之全部請求，於五十萬四千
    六百八十六元範圍部分，容有未洽，上訴人請求再給付如主文第二項所示金額部
    分為有理由，自應將該部分原判決廢棄改判，至上訴人超出上開部分之請求，原
    審駁回其請求，核無違誤，上訴人猶執詞上訴為無理由，此部分上訴自應予駁回
    。又上訴人聲請願供擔保請准宣告假執行，惟本件兩造於本院准駁之金額均未逾
    新台幣一百萬元（被上訴人就原審判決未上訴，該部分已告確定），於本案判決
    後即告確定，並無假執行之必要，上訴人假執行之上訴，應併予駁回。
七、本案事實已臻明確，兩造其餘攻擊防禦方法，不足以影響本判決結果，爰不一一
    論述，併此敘明。
據上論結：本件上訴為一部有理由，一部無理由，依民事訴訟法第四百五十條第、第
四百四十九條第一項、第七十九條但書、第四百六十三條、第三百八十五條第一項前
段判決如主文。
中      華      民      國    九十      年      九      月     十一     日
~B1民事第四庭審判長法  官  黃斐君
~B2                法  官  張鑫城
~B3                法  官  張浴美
右為正本係照原本作成。
不得上訴。
~B                書記官  郭振祥
中      華      民      國    九十      年      九      月     十二     日
                                                                        Ｂ


司法院資訊處製作；財團法人民間司法改革基金會備份。
